【裁判字號】    92,上訴,1774
【裁判日期】    921211
【裁判案由】    懲治盜匪條例等
【裁判全文】
臺灣高等法院臺中分院刑事判決                  九十二年度上訴字第一七七四號
    上  訴  人  臺灣台中地方法院檢察署檢察官
    被      告  己○○
    指定辯護人 本院公設辯護人  甲○○
右上訴人因被告竊盜等案件，不服臺灣台中地方法院九十年度訴字第二七八九號中華
民國九十二年七月二十五日第一審判決（起訴案號：臺灣台中地方法院檢察署九十年
度偵字第一二九一八號），提起上訴，本院判決如左：
    主      文
原判決撤銷。
己○○結夥三人以上竊盜，處有期徒刑柒月，又共同意圖為自己不法之所有，以恐嚇
使人將本人之物交付，處有期徒刑壹年，應執行有期徒刑壹年肆月。
    事      實
一、己○○與丙○○（所犯連續恐嚇取財部分，業經本院九十一年上訴字第六七六號
    判處有期徒刑一年八月確定）、丁○○（業經本院九十一年度上訴字第六七六號
    判決有期徒刑一年四月確定）共同基於意圖為自己不法所有之犯意聯絡，於八十
    九年七月三日晚上十時許，前往臺中市○○路、興中街口之興中停車場，竊取戊○○所有停放該處之車號ＮＩ－３７９９號自用小客車一部（車內有新臺幣【下
    同】硬幣五、六百元、錄音帶等物品），得手後供己使用。復與丙○○、丁○○
    共同基於意圖為自己不法所有之犯意聯絡，於八十九年七月四日凌晨一時許，共
    乘不詳車號之自用小客車一部，在臺中縣霧峰鄉○○○路丁台、北勢交流道附近
    ，由丁○○駕車攔住庚○○騎乘之機車，並由丙○○、己○○下車，並加害財產
    之事，向庚○○恫稱：「要搶其皮包」，使黃淑玲因之心生畏懼，而將皮包一只
    交出（內有彰化商業銀行提款卡、機車行車執照、健保卡、二千二百元及西門子
    Ｓ２５８８號行動電話一支），己○○等人得手後即將現金朋分花用，行動電話
    由丁○○插入其所有之0000000000門號使用（未使用ＳＩＭ卡），其
    餘物品則任意丟棄，嗣丙○○、丁○○另案被警查獲，丁○○供出上情，警方依
    其所提供之行動電話號碼，始循線查獲該西門子行動電話序號係庚○○所有。
二、案經台中市警察局報請台灣台中地方法院檢察署檢察官偵查起訴。
    理      由
一、訊之被告己○○堅決否認有何前開竊盜及恐嚇取財之犯行，辯稱伊不知道共犯丙○○、丁○○為何會在警訊、偵查及原審指認他涉案，伊在警局有被刑求，伊不
    道他們有被刑求，且原審法官問話真的很大聲，丙○○說被恐嚇伊也沒話講云云
    。惟查：
（一）共犯丙○○於九十年一月三日警詢時即陳稱：曾與丁○○、己○○及綽號「公
      關」、「阿弟」等人，以竊得之自用小客車或機車，以一人、三人、四人或六
      人，在臺中市區強盜、搶奪單身夜歸女子的財物。」（九十年偵字第七五０號
      卷第二十七頁）；於同日偵訊時亦坦稱曾與己○○、丁○○一起作案（同前偵
      卷第八十九頁）；另丁○○於九十年一月十二日警詢時亦供稱：伊曾駕駛竊得
      之自小客車，搭載丙○○、己○○等三人在台中縣霧峰鄉○○○路丁台北勢之
      交流道下，搶一名騎乘一名騎乘機車之婦女皮包，內有西門子行動電話一支，
      得手後該手機經伊以0000000000號卡片使用一個月，並當場指認己○○之口卡無誤（同前偵卷第一九五頁）；復查被告己○○確有行竊車號ＮＩ
      －３７９９號之自用小客車，亦據丙○○於九十年一月十五日警訊、九十年三
      月二日、同年三月二十一日檢察官偵查時指述甚詳（同前偵卷第二０一頁、五
      九一頁最後一行、六三七頁）；而丁○○於九十年一月十一日警詢、九十年三
      月二十一日檢察官偵訊時亦一致指認，被告有參與行竊臺中市○○路、興中街
      口興中停車場內之自用小客車各等語（（同前偵卷第二００頁最後一行、二０
      一頁第一行、六三七頁）；衡情被告己○○若未參與本案之犯行，則共犯丁○○何於警局中供出其涉案之情節？且丙○○及丁○○於偵查中又一致供稱與被
      告己○○係相識之朋友，彼此並未結怨（同前偵卷第六三六頁），是其二人當
      無端陷害被告己○○之理。
（二）第按告訴人、證人之陳述有部分前後不符，或相互間有所歧異時，究竟何者為
      可採，法院仍得本其自由心證予以斟酌，非謂一有不符或矛盾，即應認其全部
      均為不可採信；尤其關於行為動機、手段及結果等之細節方面，告訴人之指陳
      ，難免故予誇大，證人之證言，有時亦有予渲染之可能；然其基本事實之陳述
      ，若果與真實性無礙時，則仍非不得予以採信（最高法院七十四年度台上字第
      一五九九號判例參照）；雖證人丙○○、丁○○二人於警、偵查中就何人把風
      、何人動手行竊、何人負車開車、甚至何人下車取走被害人庚○○等之細節經
      過，供述略有不同，但人之記憶，隨著時間及日常瑣事之堆積及覆蓋，就事件
      之原貌欲鉅細糜遺均重現或複述，本不可能，且共犯丙○○、丁○○接受警局
      詢問之時間係在九十年一月間，距犯罪事實發生之時間，已有半年之久，其二
      人就何人駕車、何人把風、行竊所得之車號、顏色如何等經過情節，因此無法
      記憶清晰，而供詞略有不一之情形，亦屬人情之常，故不能徒以丙○○、丁○○就犯罪之細尾末節未能完全一致之供述，即遽指其二人之供詞，係架詞構陷
      而不可採，否則無異要求共犯一一重製犯罪現場，有違事理、經驗法則，況證
      人丁○○於警訊中供稱有分得庚○○所有西門子手機供己使用一節，又有手機
      序號使用情形查詢一覽表附卷可參（同前偵卷第五五三頁）；是如被告己○○
      未參與其內，丙○○、丁○○何能自警局、偵查及原審一再指證之？丁○○及
      丙○○若存有將「罪責推卸予被告己○○」之不良心態，其二人當可否認自己
      之罪行，又何須自承犯罪？丁○○及丙○○指稱被告確有參與犯罪並為共犯之
      一，與被害人庚○○於原審所稱歹徒至少有三人亦互相符合（原審卷第二十六
      頁），堪足採憑。
（三）次查，被害人庚○○雖證稱歹徒駕駛之車輛後好像是四碼為２４２８或２４６
      ７，顏色為灰色或銀色、與戊○○失竊之車輛號碼、顏色固有不符，但此僅能
      證明被告、丁○○及丙○○未駕駛戊○○之車輛作為犯案之交通工具及其二者
      犯行前後有別而已，且被害人庚○○是在毫無心理防備下突遭人揚言行搶，其
      心中之害怕已逾尋常，就其遇害之經過，其記憶大概只能記得如何因害怕交出
      皮包之情境，就歹徒容貌、長相及作案之交通工具、甚至車號、顏色如何，在
      當時正值凌晨一時之深夜時分，視線未如日間之明亮、清晰之情況下，自難保
      其記憶及供詞能完全正確無訛，故不能以其先指認歹徒係己○○或改指認係丙○○下車拿走皮包，即認其指訴與丙○○、丁○○上開不利於被告己○○之供
      詞，有何矛盾、出入。再者，丁○○於九十年一月十一日警訊時先稱有與己○○偷竊ＮＩ－３７９９號自用小客車一部（同前偵卷第二００頁）；嗣於九十
      年一月十一日警詢時又供稱：伊駕駛竊得之Ｘ８－０２１８號自小客車，搭載
      丙○○、己○○等三人至中投公路下、丁台北勢之交流道口搶走一機車婦女之
      皮包等情（同前偵卷第二一五頁）；然對照其前前後二次供詞之內容，前者（
      指九十年一月十一日筆錄）旨在說明有偷竊ＮＩ－３７９９號自用小客車之事
      實，後者（指九十年一月十二日筆錄）則足以說明被告等人並未以駕駛該ＮＩ
      －３７９９號自用小客車至丁台、北勢交流道一處作案，至其等實際作案之車
      輛號碼如何，因該車未扣案，於代步完後又即行丟棄（同前偵卷第二０一頁）
      ；證人丁○○因此只能記得當時要行搶之作案經過及犯罪地點，而無法記憶該
      車之正確號碼，要屬當然之事，故不能因此即否認其其餘證詞之真實性。
（四）再者，除事實欄所載之犯行外，丙○○固一度於警訊供稱「我共約竊取六部自
      用小客車，．．．均由我把風，丁○○或己○○下手行竊。．．．我共約竊取
      二十部重型機車，供我們強盜、搶奪之用，然後由我或張文淵、己○○或「公
      關」四人，以二人或單獨騎乘贓車，在臺中市區找尋作案目標，下手強盜、搶
      奪他人財物，共約三十件左右。」等語（詳九十年一月三日警詢筆錄）；於九
      十年一月四日警詢時又稱：「我和己○○於七月間在豐原市之市場早上七至八
      時許，由我駕駛竊得之裕隆自小客車（車號不詳），和己○○一起下車強盜一
      名三十至四十歲婦女，．．．另於七月間亦曾和己○○，在臺中市○○路上，
      見一名婦女騎乘機車停在路旁，己○○下車搶奪她的皮包。在七月間亦曾和丁○○、己○○三人，由丁○○駕駛白色喜美轎車，共同在豐原市巷道內，由丁○○駕車撞擊一名騎乘機車之婦女，將她撞倒後，我和己○○下車強盜她的皮
      包後逃逸。」（詳九十年一月四日警詢筆錄）云云，另丁○○亦於九十年一月
      十一日警詢時陳稱：「我與己○○、丙○○尋找作案目標，我們發現一名婦女
      騎機車單獨一人，我以自小客車撞倒該名婦女，而後丙○○及己○○一起下車
      強盜該婦人皮包，而後逃逸。我與丙○○、己○○也曾於八十九年六至七月份
      ，在臺中縣霧峰鄉一個大橋下，共同攔下一名婦女機車，而後搶奪該婦女皮包
      逃逸。我與丙○○、己○○三人共同強盜、搶奪只有以上兩件，我與己○○兩
      人共同於臺中市區約搶奪婦人皮包七次左右，我們三人行搶時均由我開車或騎
      機車作案。」等語（詳九十年一月十一日警詢筆錄）；其於九十年一月十二日
      警詢時又陳稱：「我帶同警方至臺中市○○街、武德街、南京路、南京四街、
      公園東路、南京三街口、太原南二街、忠明四街等地，指證我曾於上述地點，
      在八十九年六、七月間，騎乘竊得之機車，載己○○搶奪徒步中婦女皮包，約
      五件左右。」（詳九十年一月十二日警詢筆錄），然除本案外，其餘並無具體
      之犯罪被害人足資證明，被告尚參與何犯罪之實施，證人丙○○、丁○○嗣於
      原審又否認被告除本案外，尚有參與其他何犯行，其二人復經本院九十一年上
      訴字第六七六號分別判處有期徒刑一年八月及一年十月確定，其認定被告共同
      參與之犯行，亦惟有本案之犯罪事實而已，此有本院前開判決影本一份可資佐
      參，是證人丙○○、丁○○此部分之供詞既有不一又乏佐證，即不得採為被告
      不利之認定（此所以檢察官未就此部分提起公訴之理由，參檢察官上訴書所載
      ），但此部分證據之欠缺與不足，與被告是否參與本件之犯罪，係迥然有別之
      兩件事，彼此並無關連，更不能因此即進而推論丙○○、丁○○二人供稱被告
      有參與本案，係出於誣指所致。
（五）至於證人丙○○於本院固翻異前詞，改稱伊於原審之供詞是因被法官恐嚇才供
      承被告係共犯；另丁○○則稱伊是因為庚○○在警局指認被告己○○照片錯誤
      ，伊為配合被害人指認才說被告己○○有涉案云云，但查被告己○○供稱原審
      法官只是問話比較大聲而已，是難以詢問音量之大小認定有恐嚇之情，且原審
      前後二次詰問丙○○時，皆係在公開法庭為之，第一次庭訊時又有被害人、丁○○在場，第二次庭訊時則除丁○○外，亦尚有被告同時在場，而法官諭知證
      人偽證之法律責任，本為法定之職權事項，無令人心生畏懼之可言，次查，被
      害人庚○○接受警詢及指認己○○照片之時間係在九十年二月二日（同前偵卷
      第四九四頁、四九六日）；顯在丁○○警訊筆錄供出己○○之後，丁○○以被
      害人指認有誤，否認其以前供詞之真正及丙○○以原審法官恐嚇為由，推翻其
      在原審所供，核屬迥護被告之詞，應無可採。至被告固又於本院辯稱伊在警訊
      有被刑求云云，但遍查全案卷被告第一次接受詢問之單位係在國防部中部地方
      法院軍事檢察署，被告自始至終亦未坦承犯行，倘其確受有刑求，又何以毫髮
      無傷，且堅拒犯行，被告空言伊有被警察刑求，可能證人丙○○、丁○○亦有
      被刑求云云，要屬憑空臆測之詞，洵無可採。
（六）綜上，被告確有參與本案犯行，業據證人丙○○、丁○○自警局、偵查及原審
      證述在卷，且被害人庚○○曾於八十九年七月四日凌晨一時許，騎乘機車行駛
   中投公路往霧峰方向，在丁台、北勢交流道，遭歹徒開車攔下，並要交其皮包
      等情，又據被害人指稱在卷，另ＮＩ－３７９９號自用小客車一部（內有錄音
      帶、硬約五、六百元），係戊○○於八十九年七月三日晚間停放在興中街、中
      正路口處遭人行竊，亦據戊○○指訴歷歷，被告罪證已臻明確，至其於原審雖
      又辯稱八十九年七月三日、四日兩天，其跟阿姨林碧霞在林新醫院照顧因腎結
      石住院的母親林嬌蓮等情，然經原審向林新醫院函查林嬌蓮住院時間，該院函
      稱林嬌蓮因高血壓、眩暈徵候群於八十九年七月四日在本院心臟內科門診看診
      ，八十九年七月二十日住院，八十九年七月二十一日施行輸尿管鏡碎石術，八
      十九年七月二十二日辦理出院等情，有該院九十二年四月十四日（九二）林醫
      仁字第一三六號函在卷足憑，足認被告母親林嬌蓮並無於八十九年七月三日、
      四日住院之事實，被告此部分所辯不足採信，其犯行堪予認定。
二、核被告與丙○○、丁○○等人，結夥三人竊取戊○○自小客車之所為，係犯刑法
    第三百二十一條第一項第四款結夥三人以上之竊盜罪，又被害人庚○○係歹徒表
    明要行搶時，心生害怕而將皮包交出，已據被害人黃淑玲於警訊及偵查中證述甚
    詳（同前偵卷第四九五、五九０頁）；可見被告並非利用被害人猝不及防備之際
    搶走出財物，而係以言語動作使被害人心生畏懼而犯罪，此外又無積極事證足認
    被告等人為本件犯行時有攜帶兇器或以強暴、脅迫之手段之手段使被害人不能抗
    拒之犯行，核其此部分之犯行，係犯刑法第三百四十六條之恐嚇取財罪，公訴人
    認其此部分係犯懲治盜罪條例之強盜取財罪，其起訴條文尚有未洽，應予變更，
    被告己○○所犯加重竊盜及恐嚇取財罪，與丙○○、丁○○二人間有犯意聯絡及
    行為分擔，為共同正犯，又查證人丁○○於警訊中供承行竊之機車、自小客車係
    代步用，如代步完畢始予丟棄；並稱行搶皮包均係臨時起意（同前偵卷第二００
    、二０一頁），可見被告等人竊車之目的並非供恐嚇取財之用，二者間並無方法
    結果之牽連關係，而係另行起意而為之，所犯加重竊盜及恐嚇取財犯意各別、行
    為互意應予分論併罰。原審徒以丙○○、丁○○二人就何人下車、把風、車色等
    等細節無法遂一清楚供述，率認其二人自警訊至原審多次指訴被告確有參與本案
    之指證有誣陷可能云云，否認其二人供詞之真實性，尚嫌速斷，檢察官上訴意旨
    指摘及此，核屬有據，爰將原審判決予以撤銷，並審酌被告素行、犯罪手段、動
    機，於夜間夥人恐嚇取財，嚴重影響社會治安、犯罪情節及所生危害不輕，及其
    犯罪次數、犯後仍否認犯行，尚無悔意暨共犯丁○○因本件恐嚇取財罪已經本院
    九十一年上訴字第七六七號判處有期徒刑一年四月、丙○○因連續恐嚇取財被判
    處有期徒刑一年十月確定等一切情狀，分別量處如主文所示之刑並定其應執行之
    刑。
三、據上論斷，應依刑事訴訟法第三百六十九條第一項前段、第三百六十四條、第二
    百九十九條第一項前段、刑法第二十八條、第三百二十一條第一項第四款、第三
    百二十六條、第五十條第五款，判決如主文。
本案經檢察官乙○○到庭執行職務。
中      華      民      國      九十二  年      十二    月      十一    日
                                臺灣高等法院臺中分院刑事第七庭
                                      審判長法  官  林  榮  龍
                                            法  官  江  錫  麟
                                            法  官  謝  說  容
右正本證明與原本無異。
檢察官得上訴。
被告不得上訴。
如不服本判決應於收受送達後十日內向本院提出上訴書狀，其未敘述上訴之理由者並
得於提起上訴後十日內向本院補提理由書（均須按他造當事人之人數附繕本）。
                                            書記官  金  珍  華
中      華      民      國      九十二  年      十二    月      十五    日
中華民國刑法第三百二十一條
犯竊盜罪而有左列情形之一者，處六月以上、五年以下有期徒刑：
一  於夜間侵入住宅或有人居住之建築物、船艦或隱匿其內而犯之者。
二  毀越門扇、牆垣或其他安全設備而犯之者。
三  攜帶兇器而犯之者。
四  結夥三人以上而犯之者。
五  乘火災、水災或其他災害之際而犯之者。
六  在車站或埠頭而犯之者。
前項之未遂犯罰之。
中華民國刑法第三百四十六條
 (單純恐嚇罪)
意圖為自己或第三人不法之所有，以恐嚇使人將本人或第三人之物交付者，處六月以
上五年以下有期徒刑，得併科一千元以下罰金。
以前項方法得財產上不法之利益，或使第三人得之者，亦同。
前二項之未遂犯罰之。
                                                                       Ａ


司法院資訊處製作；財團法人民間司法改革基金會備份。
